【裁判字號】    89,訴,1322
【裁判日期】    900614
【裁判案由】    偽造貨幣等
【裁判全文】
臺灣板橋地方法院刑事判決                        八十九年度訴字第一三二二號
    公  訴  人  臺灣板橋地方法院檢察署檢察官
    被      告  乙○○
    指定辯護人  甲○公設辯護人
    被      告  丙○○
                丁  ○
右列被告因偽造貨幣等案件，經檢察官提起公訴（八十九年度偵字第一一二一八號）
，甲○判決如左：
    主  文
乙○○行使偽造之通用紙幣，處有期徒刑年貳月。扣案之偽造仟元紙鈔拾張沒收
。
丙○○意圖為自己不法之所有，而侵占離本人所持有之物，處罰金仟元，如易服勞
役以佰元折算壹日。
丁○收受贓物，累犯，處有期徒刑肆月，如易科罰金以佰元折算壹日。
    事  實
一、乙○○明知綽號「小華」之王國誠（所涉偽造貨幣犯行，前經甲○八十九年度訴
    字第一七八號刑事判決判處有期徒刑六年六月在案）於民國八十八年七月上旬某
    日，在臺北縣中和市某處，交付之新臺幣仟元紙鈔三十張，均係偽造之通用紙幣
    ，竟意圖供行使之用而收集之（乙○○收集偽造通用紙幣後，另涉犯意圖供他人
    使用而交付他人之犯行，前另經甲○八十八年度訴字第一五二七號刑事判決，判
    處有期徒刑三年六月確定在案），並即於八十八年七月十一日晚上十時五十分許
    ，騎乘丁○向廖武正購得之ＰＱＺ－五七八號重型機車，至臺北市○○○路三十
    六之六十五號「震旦通訊行」，趁該店即將打烊之際，向該店店長石東昇佯稱欲
    購買MOTOROLA V3688型之行動電話一支（價值新臺幣三萬零八百元），並要求將
    該行動電話拿至店外門口交付，乙○○取得行動電話後，即將上開收集而得之新
    臺幣仟元偽鈔三十張持以給付石東昇而使用，旋趁其未及發覺之際，迅速騎車離
    去。
二、丙○○（另涉有偽造貨幣犯行，於甲○八十九年度訴字第一八三二號一案審理中
    ）於八十八年七月、八月間某日，在其臺北縣中和市○○路二六五巷十四弄一號
    四樓住處信箱內，發現朱青山所有之皮包一只（內有朱青山所有之重型機車駕駛
    執照、車號ＡＺＫ－四九二號重型機車行車執照、全聯社福利中心購買證、中國
    國民黨黨員證各一張、銀行存摺八本等物；該只皮包係於八十八年七月二十五日
    凌晨零時三十分許，在臺北縣永和市○○路○段七十八號前停放之車號ＡＺＫ－
    四九二號重型機車置物箱內遭人竊取，其內原除上開物品外，尚有銀行信用卡九
    張、新臺幣八百元支票一紙、倚天傳訊王一台、朱青山及其母朱李宇之身分證、
    健保卡各一張等物），竟意圖為自己不法之所有，侵占入己，置於其住處神桌抽
    屜中。嗣丁○（原名「楊鴻治」，前曾於八十三年間因麻醉藥品管理條例案件，
    經法院判處有期徒刑七月確定，於八十三年十月二十日執行完畢；另涉有偽造貨
    幣犯行，另案於檢察官偵查中）為竊盜案件通緝犯，其於上開同期間某日，在丙
    ○○上址住處神桌抽屜內，見到上開朱青山所有之重型機車駕駛執照，經詢及丙
    ○○後，明知該駕駛執照係來路不明之贓物，竟仍向丙○○索取後加以收受，預
    備變造供其逃避警方之追緝。
三、嗣因石東昇發覺乙○○所交付之新臺幣仟元紙鈔均係偽造，報警調查，經警循線
    於八十八年八月三日下午六時十五分許，在臺北縣中和市○○路四九三巷十二弄
    十九之一號二樓丁○住處，扣得上開朱青山所有失竊之重型機車駕駛執照（其上
    朱青山相片已遭除去空白）一張。其後丁○經檢察官起訴，經甲○於八十八年度
    訴字第一七○九號案件審理訊問丁○、乙○○、丙○○後，始查悉上情。丙○○
    嗣於八十八年十月二十四日晚上七時三十分許，在其上址住處，復因另案經警扣
    得上開朱青山所有失竊之車號ＡＺＫ－四九二號重型機車行車執照、全聯社福利
    中心購買證、中國國民黨黨員證各一張、銀行存摺八本等物。
四、案經甲○法官告發由臺灣板橋地方法院檢察署檢察官偵查起訴。
    理  由
一、訊據被告乙○○對於右揭時地行使偽造仟元紙鈔購買行動電話之犯罪事實坦承不
    諱，核與被告丁○甲○審理時供證情節一致，且經被害人石東昇於甲○八十八年
    度訴字第一七○九號一案警訊、偵查中證述明確（見該案偵查卷十頁、十一頁、
    二十六頁、二十七頁）指述綦詳，並有被告乙○○行使所用之仟元偽鈔三十張扣
    案可資佐證，而上開扣案之仟元紙鈔，經甲○送驗結果，確屬偽造無訛，亦有內
    政部警政署刑事警察局九十年三月十九日刑鑑字第三六五三六號鑑驗通知書在卷
    可稽。是被告乙○○行使偽造貨幣之犯行，事證明確，堪以認定。至辯護人為被
    告乙○○辯護稱：被告乙○○本件行使偽造貨幣犯行與甲○八十九年度訴字第一
    五二七號判決被告意圖使用而交付偽造貨幣犯行，有連續犯關係，甲○八十九年
    度訴字第一五二七號判決既已確定在先，本件被告犯行自應為免訴判決云云，然
    按刑法第一百九十六條第一項規定，雖就「行使」、「收集」、「交付」三種犯
    罪規定於同一法條同一項中，惟其「行使偽造、變造之通用貨幣、紙幣」與「意
    圖供行使之用而收集或交付於人者」，其行為方法、態樣均不相同，係二構成要
    件不同之行為，且「行使偽造、變造之通用貨幣、紙幣」之罪，在性質或結果上
    並不當然含有「意圖供行使之用而收集或交付於人者」之行為，故如將收集之偽
    造通用貨幣、紙幣，一部自己持以使用，一部意圖供他人使用而交付他人，應論
    其犯行使偽造通用貨幣罪及意圖供行使之用而交付於人罪，二罪併合處罰，是辯
    護人上開辯護意旨，容有未洽，自不足採。
二、又訊據被告丙○○固不否認有於右揭時地拾得朱青山之皮包，惟矢口否認有侵占
    犯意，辯稱：伊係無意間在信箱發現，以為是上一任房客的，就順手拿至家中放
    在神桌抽屜內云云，然查被告丙○○於甲○調查時亦供認：之後丁○向伊要索朱
    青山之駕駛執照，伊同意讓他拿走等語（見甲○九十年三月一日訊問筆錄），徵
    諸被告丙○○於發現拾得朱青山之上開皮包後，不僅將之取回放置在家中神桌抽
    屜內，其後並於被告丁○要索該皮包內朱青山之駕駛執照時，將之讓與丁○，足
    見被告丙○○於拾得朱青山皮包伊始，確實即有侵占入己之犯意，蓋其若非將之
    視為己有，豈有於被告丁○要索其內駕駛執照時，擅自同意將之讓與，是被告丙
    ○○上開所辯，顯係畏罪飾卸之詞，委無足採。另訊據被告丁○對於右揭時地自
    被告丙○○處收取朱青山失竊駕駛執照之犯罪事實亦坦承不諱，而朱青山上開皮
    包及其內物品失竊之情節，亦經被害人朱青山於甲○八十八年度訴字第一七○九
    號一案警訊時證述明確（見該案偵查卷六頁、七頁），復有朱青山所有失竊之重
    型機車駕駛執照、車號ＡＺＫ－四九二號重型機車行車執照、全聯社福利中心購
    買證、中國國民黨黨員證各一張、銀行存摺八本等物，分別於甲○八十八年度訴
    字第一七○九號及八十九年度訴字第一八三二號等案件扣案可資佐證。是被告丙
    ○○、丁○上開犯行，亦均事證明確，堪以認定。
三、被告乙○○行使收集之偽造仟元通用紙鈔購買行動電話，核其所為係犯刑法第一
    百九十六條第一項之行使偽造通用紙幣罪。其先之意圖供行使之用而收集之低度
    行為，應為行使之高度行為所吸收，不另論罪。至公訴意旨謂被告乙○○上開所
    為，另犯刑法第三百三十九條第一項之詐欺取財罪云云，惟按行使偽造紙幣，本
    含有詐欺性質，苟其行使之偽幣，在形式上與真幣相同，足以使一般人誤認為真
    幣，而矇混使用者，即屬行使偽造紙幣而不應以詐欺論擬（參見最高法院二十九
    年度上字第一六四八號判例），是公訴意旨另論以詐欺取財罪，容有未洽，附此
    敘明。
四、另被告丙○○侵占被害人朱青山所有失竊之皮包及其內部分之物，核其所為係犯
    刑法第三百三十七條之侵占離本人持有之物罪。公訴意旨認被告丙○○係犯同條
    之侵占遺失物罪云云，惟查被告丙○○侵占之物係被害人失竊之物，並非遺失物
    ，是公訴意旨所論，容有未洽，惟該二罪論罪法條相同，故無庸變更起訴法條，
    附此敘明。至被告丁○所為，則係犯刑法第三百四十九條第一項之收受贓物罪。
    又被告丁○前曾於八十三年間因麻醉藥品管理條例案件，經法院判處有期徒刑七
    月確定，於八十三年十月二十日執行完畢，有臺灣高等法院檢察署刑案紀錄簡覆
    表一紙在卷可稽，被告丁○前受有期徒刑執行完畢，於五年以內再犯本件有期徒
    刑以上之罪，為累犯，應依刑法第四十七條規定，加重其刑。
五、爰分別審酌被告三人之素行、犯罪之動機、目的、手段及所造成危害、所得利益
    、犯罪後態度等一切情狀，各量處如主文所示之刑，並就被告丙○○量刑部分，
    諭知易服勞役之折算標準；又被告丁○量刑部分，按刑法第四十一條業於九十年
    一月十日修正公布，於同年月十二日生效，該條第一項修正規定為「犯最重本刑
    為五年以下有期徒刑以下之刑之罪，而受六個月以下有期徒刑或拘役之宣告，因
    身體、教育、職業、家庭之關係或其他正當事由，執行顯有困難者，得以一元以
    上三元以下折算一日，易科罰金。但確因不執行所宣告之刑，難收矯正之效，或
    難以維持法秩序者，不在此限。」，經比較新舊法結果，被告丁○所犯上開之罪
    ，行為後依修正後之刑法第四十一條第一項前段規定，仍得易科罰金，並無不利
    ，爰依刑法第二條第一項前段，適用修正後刑法第四十一條第一項前段規定，就
    被告丁○上開所量處之刑，併諭知易科罰金之折算標準。被告乙○○所犯部分扣
    案之新臺幣仟元偽鈔三十張，依法不問屬於犯人與否，沒收之，爰併予宣告沒收
    。
據上論斷，應依刑事訴訟法第二百九十九條第一項前段，刑法第二條第一項前段、第
一百九十六條第一項、第三百三十七條、第三百四十九條第一項、第四十七條、第四
十二條第二項、第四十一條第一項前段、第二百條，罰金罰鍰提高標準條例第一條前
段、第二條，判決如主文。
本案經檢察官張慶林到庭執行職務
中      華      民      國    九十      年      六      月     十四     日
                                    臺灣板橋地方法院刑事第六庭
                                        法  官  彭  全  曄
右正本證明與原本無異
如不服本判決應於送達後十日內向甲○提出上訴狀
                                        書記官  梁  宜  庭
中      華      民      國      九十      年      六      月  二十八    日
附錄本案論罪科刑法條全文：
刑法第一百九十六條
行使偽造、變造之通用貨幣、紙幣、銀行券或意圖供行使之用而收集或交付於人者，
處三年以上十年以下有期徒刑，得併科五千元以下罰金。
收受後方知為偽造、變造之通用貨幣、紙幣、銀行券，而仍行使或意圖供行使之用而
交付於人者，處五百元以下罰金。
第一項之未遂犯罰之。
刑法第三百三十七條
意圖為自己或第三人不法之所有，而侵占遺失物、漂流物或其他離本人所持有之物者
，處五百元以下罰金。
刑法第三百四十九條
收受贓物者，處三年以下有期徒刑、拘役或五百元以下罰金。
搬運、寄藏、故買贓物或為牙保者，處五年以下有期徒刑、拘役或科或併科一千元以
下罰金。
因贓物變得之財物，以贓物論。


司法院資訊處製作；財團法人民間司法改革基金會備份。
